臺灣臺中地方法院刑事判決　　　　　　　96年度易字第4077號
公　訴　人　臺灣臺中地方法院檢察署檢察官
被　　　告　甲○○
上列被告因詐欺案件，經檢察官提起公訴（96年度偵字第5009號
），本院判決如下：
    主    文
甲○○幫助意圖為自己不法之所有，以詐術使人將本人之物交付
，處有期徒刑陸月，如易科罰金，以新臺幣壹仟元折算壹日。減
為有期徒刑月，如易科罰金，以新臺幣壹仟元折算壹日。
    犯罪事實
一、甲○○可預見其交付自己之金融帳戶予他人使用，他人可能
    以該金融帳戶遂行財產上犯罪之目的，竟基於幫助他人詐欺
    取財之不確定犯罪故意，容認他人使用其申辦之金融帳戶以
    遂行詐欺取財之犯行，而於民國九十五年七月二十一日起至
    七月二十八日止間之某日，在不詳地點，將其以自己名義開
    設之豐原中正路郵局（以下簡稱豐原郵局）帳號為000-000-
    00000000000號之存摺、提款卡及密碼，提供予不詳之詐欺
    集團使用，以幫助該集團遂行詐欺取財之犯行。嗣該詐欺集
    團之成員，即意圖為自己不法之所有，施用詐術，於九十五
    年七月二十八日上午十時三十分許，以電話向乙○○佯稱：
    其抽中海外創業基金二獎新臺幣（下同）一百萬元，但須先
    匯款信用保證金，方得領取上開獎金之詐騙訊息，使乙○○
    因而陷於錯誤，共匯入七萬三千元（先後匯入四萬三千元及
    三萬元）至甲○○上開郵局帳戶，該等匯入之金錢旋即遭詐
    欺集團人員提領一空。嗣乙○○向警察機關求證始知受騙，
    經報警處理而查獲上情。
二、案經乙○○訴由台中縣警察局豐原分局報請臺灣臺中地方法
    院檢察署檢察官偵查起訴。
    理    由
一、查被告甲○○對於本判決所引用之下列各項證據方法之證據
    能力，於本院準備程序時均表示無意見，且於法院調查證據
    時，知有刑事訴訟法第一百五十九條第一項不得為證據之情
    形，亦未於言詞辯論終結前聲明異議，茲審酌該等言詞陳述
    及書面陳述作成時之情況，認並無不宜作為證據之情事，依
    刑事訴訟一百五十九條之五之規定，自得作為證據，合先敘
    明。
二、訊據被告甲○○固不否認上開豐原郵局之帳戶為其所申請開
    立，惟矢口否認有何幫助詐欺犯行，於檢察官偵查時辯稱：
    九十五年六、七月間在菜市場曾遺失上開豐原郵局金融卡、
    機車駕照、行照及現金等，存摺沒有遺失，有報案，事後從
    新申請金融卡、重設密碼，並將密碼寫在套子左上角，且將
    該金融卡放在機車置物箱，之後伊又發現遺失了金融卡、存
    摺及印章，但不知何時遺失，要去報案時，就被告知列為警
    示帳戶云云。經查：
（一）被告在豐原郵局開設帳號000-000-00000000000號帳戶，
      確實遭犯罪集團作為詐欺取財犯罪，致被害人乙○○共計
      損失七萬三千元之事實，業據被害人乙○○於警詢時指述
      綦詳，並有大村鄉農會匯款委託書（證明聯）二份附卷可
      稽。此外，復有被告甲○○名義之上開郵局之郵政存簿儲
      金立帳申請書及客戶歷史交易清單及報案單、內政部警政
      署反詐騙案件紀錄表在卷可資佐證。
（二）被告於警詢及偵查時雖一再辯稱，上開豐原郵局帳戶係為
      領取薪資所用，惟由被告上開郵局帳戶之客戶歷史交易清
      單觀之，自九十年一月三日起至九十五年五月二十三日第
      一次核發晶片卡止，長達五年有餘之時間，該帳戶竟均未
      有金錢之進出記錄，何來作為薪資轉帳之用？其所辯顯然
      不實。
（三）設果如被告於偵查時之辯解，其於九十五年六、七月間遺
      失上開郵局金融卡時，有報案，事後並從新申請金融卡及
      重設密碼等情，何以之後再度遺失上開郵局之金融卡、存
      摺及印章時，竟未見其向警方報案及為事後之處置？顯與
      常情有違。且被告將其上開郵局帳戶之金融卡密碼書寫在
      套袋之左上角，亦非屬常態。
（四）又金融機構、郵局之存摺、提款卡、密碼、印章遺失者，
      若至金融機構辦理掛失止付，詐欺集團將無法提領詐得金
      額，且詐欺集團若未徵得原帳戶所有人之同意而予使用，
      則費盡心思所詐得金額亦有可能遭原帳戶所有人以掛失補
      發方式提領一空，而詐騙所得之金額動輒上萬元，遠較購
      買或承租帳戶使用之微薄款項為鉅，是衡情詐欺集團均不
      致以遺失或竊得之帳戶作為詐騙被害人之出入往來帳戶，
      而甘冒可能遭原帳戶所有人凍結帳戶補辦存摺資料領款，
      致無法提領之風險，是以本案被告上開郵局帳戶之存摺、
      金融卡（含密碼）、印章，若係遺失而落入詐欺集團成員
      之手，詐欺集團為避免上述風險，當不致於使用該帳戶行
      騙。是被告辯稱遺失云云，要難採信。
（五）再由被告上開郵局帳戶之客戶歷史交易明細單顯示，被告
      所有之上開帳戶甫於九十五年七月二十一日第二次核發晶
      片卡後，旋即於九十五年七月二十八日遭詐欺集團成員利
      用為詐欺被害人乙○○之匯款帳戶，本院因而據以認定被
      告係於九十五年七月二十一日至九十五年七月二十八日之
      期間內將該郵局帳戶提供予詐欺犯罪集團成員使用甚明。
（六）另按刑法上之故意，可分為直接故意與不確定故意（未必
      故意），所謂「不確定故意」，係指行為人對於構成犯罪
      之事實，預見其發生而其發生並不違背其本意者，刑法第
      十三條第二項定有明文。今日一般人至郵局或銀行開設帳
      戶並非難事，如非供犯罪之非法使用，衡情自無置自己名
      義帳戶不用，而出價取得他人帳戶使用之必要。又衡諸金
      融存款帳戶事關存戶個人財產權益之保障，除非本人或與
      本人親密關係者，難認有何理由可自由流通使用該存摺，
      而一般人均有妥為保管防阻他人任意使用之認識，縱因特
      殊情況偶有交他人使用之需，亦必然深入瞭解用途再行提
      供以使用，方符常情。是無正當理由，將帳戶提供他人使
      用，客觀上足可預見其目的，係欲以該金融帳戶供作犯罪
      出入之帳戶或其他不法目的，否則應無隱匿自己名義帳戶
      而購買他人金融帳戶使用之必要。且邇來利用電話或報紙
      刊登廣告詐欺取財之犯罪類型層出不窮，該等犯罪多數均
      係利用人頭帳戶作為出入帳戶，並經媒體廣為披載，此應
      為一般人本於一般認知能力所易於意會者，被告係智力成
      熟之成年人，對此顯然知之甚詳。故被告對於交付上開帳
      戶之存摺、金融卡、密碼、印章予某真實姓名年籍均不詳
      之成年人，導致該帳戶將可能被用來作為詐欺取財等非法
      用途之工具一節，應有所預見，且不違背其本意。是以，
      被告猶提供所有之上開帳戶之資料予該真實姓名年籍均不
      詳之成年人使用，足認被告主觀上容任該成年人將上開帳
      戶作為詐欺取財之指定帳戶使用，準此，被告確有幫助詐
      欺取財之不確定故意無訛。
（七）綜上所述，被告前揭所辯，顯係事後飾卸之詞，均無可採
      信。本案事證明確，被告幫助詐欺取財之犯行洵堪認定。
三、核被告甲○○僅參與提供帳戶予他人供詐欺取財使用，並無
    證據證明其有參與詐欺取財之行為，或與本件詐欺取財之詐
    騙之人有概括犯意聯絡，是被告基於幫助之意思，參與詐欺
    取財構成要件以外之行為，為幫助犯。核被告所為，係犯刑
    法第三十條第一項、第三百三十九條第一項之幫助詐欺取財
    罪。被告基於幫助意思交付上開帳戶之行為，而幫助不詳之
    詐欺集團成員犯上開詐欺取財罪，為從犯，依刑法第三十條
    第二項之規定，減輕其刑。爰審酌被告提供帳戶供他人非法
    使用，助長他人犯罪風氣，又被害人乙○○遭人詐騙七萬三
    千元，及被告本身未實際參與本件詐欺取財之犯行，責難性
    較小，然犯後復否認犯行，且未與被害人達成和解等一切情
    狀，量處如主文所示之刑，並諭知易科罰金之折算標準。又
    查被告犯罪時間，係於九十六年四月二十四日以前，合於中
    華民國九十六年罪犯減刑條例規定基準日之前，應依該條例
    第二條第一項第三款之規定，減其刑期二分之一，爰減刑如
    主文所示，併諭知易科罰金之折算標準。
據上論斷，應依刑事訴訟法第二百九十九條第一項前段，刑法第
三百三十九條第一項、第三十條第一項前段、第二項、第四十一
條第一項前段，刑法施行法第一條之一第一項、第二項前段，中
華民國九十六年罪犯減刑條例第二條第一項第三款、第七條，判
決如主文。
本案經檢察官丙○○到庭執行職務。
中　　華　　民　　國　　96　　年　　 9　　月　　21　　日
                          臺灣臺中地方法院刑事第二庭
                                審判長法  官  曾佩琦
                                      法  官  許金樹
                                      法  官  陳姵君
如不服本判決，應於收受送達後十日內向本院提出上訴書狀（應
敘述具體理由並附繕本）。上訴書狀如未敘述理由，應於上訴期
間屆滿後二十日內補提理由書於本院。
以上正本證明與原本無異。
如不服本判決，應於收受送達後十日內向本院提出上訴書狀（應
敘述具體理由並附繕本）。上訴書狀如未敘述理由，應於上訴期
間屆滿後二十日內補提理由書於本院。
                                書記官　何淑鈴
中　　華　　民　　國　　96　　年　　 9　　月　　21　　日
附錄本判決論罪科刑法條：
【刑法第三百三十九條第一項】
  意圖為自己或第三人不法之所有，以詐術使人將本人或第三人
  之物交付者，處五年以下有期徒刑、拘役或科或併科一千元以
  下罰金。
